臺灣桃園地方法院刑事判決
110年度交簡上字第264號
公  訴  人  臺灣桃園地方檢察署檢察官
上  訴  人
即  被  告  蔡雨倩



選任辯護人  呂宗達律師
            曾煜騰律師
            官寧郁律師
上列上訴人即被告因過失傷害案件，不服本院110年度桃交簡字
第289號，中華民國110年5月21日第一審刑事簡易判決（聲請簡
易判決處刑案號：109年度偵字第35236號），提起上訴，經本院
合議庭認為不得以簡易判決處刑，而改依通常程序審理，並自為
第一審判決如下：
    主  文
原判決關於蔡雨倩部分撤銷。
蔡雨倩無罪。 
    理  由
一、聲請簡易判決處刑意旨略以：被告蔡雨倩於民國109年6月15
    日上午10時許，騎乘車牌號碼000-000號普通重型機車，沿
    桃園市八德區大福街右轉力行街往介壽路一段方向行駛，本
    應注意右轉後之車前狀況，並隨時採取必要之安全措施，而
    依當時情形，又無不能注意之情事，竟疏於注意及此，右轉
    後貿然前行，適有告訴人胡雨桑騎乘車牌號碼000-000號普
    通重型機車，路邊起步欲駛入對向車道而暫停在力行街車道
    上，兩車因而發生碰撞，人車倒地，致告訴人受有左側髖部
    挫傷之傷害。因認被告涉犯刑法第284條前段之過失傷害罪
    嫌云云。
二、按犯罪事實應依證據認定之，無證據不得認定犯罪事實；又
    不能證明被告犯罪者，應諭知無罪之判決，刑事訴訟法第15
    4條第2項、第301條第1項分別定有明文。次按認定不利於被
    告之事實，須依積極證據，苟積極證據不足為不利於被告事
    實之認定時，即應為有利於被告之認定，更不必有何有利之
    證據；又認定犯罪事實所憑之證據，雖不以直接證據為限，
    間接證據亦包括在內，然而無論直接或間接證據，其為訴訟
    上之證明，須於通常一般之人均不致有所懷疑，而得確信其
    為真實之程度者，始得據為有罪之認定，倘其證明尚未達到
    此一程度，而有合理之懷疑存在時，事實審法院復已就其心
    證上理由予以闡述，敘明其如何無從為有罪之確信，因而為
    無罪之判決，尚不得任意指為違法。　　
三、公訴人認為被告涉犯上揭罪嫌，無非以被告於警詢及偵查中
    之供述，告訴人於警詢及偵查中、證人即現場目擊之人陳昌
    輝於偵查中之證述，及健安診所診斷證明書1紙、桃園市政
    府警察局八德分局道路交通事故現場圖、道路交通事故調查
    表㈠㈡各1份、現場暨車損照片5張、檢察事務官勘驗書面1份
    ，為其主要論據。
四、訊據被告固坦承於上開時、地，駕車右轉後與告訴人騎乘之
    機車發生碰撞之事實，惟堅決否認有何過失傷害之犯行，辯
    稱：我是按照紅綠燈之燈號行駛，都有注意前方車況，在肇
    事路口一轉彎過去之後，告訴人機車離路口的紅綠燈很近，
    而且是逆向橫停在道路上。當下我有趕緊煞車，還是反應不
    及，就撞到她的機車了。對方連同二部機車都壓在我的身上
    和腳上，告訴人應該沒有受傷，我也不認為我有過失等語。
    辯護人則為被告辯以：本件車禍發生之原因及過程，實為告
    訴人在肇事地點之分向限制線路段，準備迴車左轉時，未先
    暫停並顯示方向燈或手勢，預先通知往來之車輛行人，且告
    訴人迴車時亦未看清楚有無來車，並禮讓往來之車輛，即逕
    自起駛迴車左轉，以致於被告未能即時反應，煞車不及而與
    告訴人之機車發生碰撞。告訴人既將機車違規橫停在力行街
    車道上，妨害被告優先通行之路權，而屬本件車禍之肇事原
    因，難認被告有何過失。此外，本件車禍發生以後，雙方未
    立即通知警方到場處理，又無證人可以證明告訴人車禍後有
    受傷之情形，尚難僅憑告訴人在第四日就醫時所開立之診斷
    證明書，遽認告訴人係因上述車禍而受有傷勢等語。
五、經查：
　㈠被告於109年6月15日上午10時許，騎乘車牌號碼000-000號普
    通重型機車，沿八德區大福街右轉力行街往介壽路一段方向
    行駛，適有告訴人騎乘車牌號碼000-000號普通重型機車，
    路邊起步欲駛入對向車道而暫停在力行街車道上，兩車因而
    發生碰撞，人車隨即倒地等情，業據被告於警詢、偵查、原
    審訊問程序及本院準備程序中供承在卷(見偵字卷第7-9頁、
    12頁、74頁；桃交簡字卷第38頁；交簡上字卷第56-58頁)，
    核與告訴人於警詢、偵查及原審訊問程序中、證人陳昌輝於
    偵查中之證述情節大致相符(見偵字卷第20-21頁、74-75頁
    、81頁；桃交簡字卷第38頁)，並有桃園市政府警察局八德
    分局道路交通事故現場圖、道路交通事故調查表㈠㈡各1份、
    現場暨車損照片5張、檢察事務官勘驗書面1份、原審勘驗筆
    錄1份在卷可稽(見偵字卷第45-49頁、53-55頁、75頁；桃交
    簡字卷第38-39)，此部分事實，堪以認定。　　
　㈡告訴人指稱其因上述車禍而受有左側髖部挫傷之傷害，固提
    出健安診所診斷證明書1紙為其論據(見偵字卷第33頁)，並
    經本院依職權向健安診所調閱告訴人之一般處方箋核閱無訛
    (見交簡上字卷第115頁)。然而，本院稽之健安診所診斷證
    明書記載，可知告訴人之就醫時間為109年6月19日，距離同
    年6月15日車禍之發生時間已相隔四日之久，期間有無其他
    原因造成左側髖部挫傷之傷害，尚有合理懷疑之處。且依告
    訴人於警詢時證述：因為碰撞當下雙方都有急事，所以留了
    我的LINE給對方。對方隔天就到交通分隊要我的電話聯繫，
    但是對方沒有報案。我是六月十九日到八德交通分隊備案，
    申請理賠，我方要理賠五萬元給對方，但是對方覺得不夠等
    語(見偵字卷第21頁)，可知告訴人若是因上述車禍造成受傷
    ，理應當下感覺疼痛不堪，而即早在當日下午或晚上儘速前
    往醫院救治方稱妥適，告訴人卻遲於車禍發生後之第四日始
    前往就醫，甚至一併前往八德交通分隊備案，已與常情有違
    ，是告訴人事後縱使經由醫師診斷受有左側髖部挫傷之情形
    ，亦難認與告訴人指述係遭被告騎車撞擊之事實有相當因果
    關係。
　㈢按汽車行駛時，駕駛人應注意車前狀況及兩車並行之間隔，
    並隨時採取必要之安全措施，道路交通安全規則第94條第1
    項前段定有明文。告訴人雖於警詢時證稱：當時在力行街44
    號前，要穿越馬路到對向車道。在經過馬路的時候，號誌燈
    由綠燈變為紅燈，對向車道的車輛停等紅燈，導致我無法穿
    越馬路，機車就停在行車分向線附近。對方是從大福街右轉
    力行街，車速很快，沒有煞車就碰撞到我的左側車身云云(
    見偵字卷第20頁)，固可證明被告在右轉力行街以後，疏未
    注意車前狀況，並隨時採取必要之安全措施，導致機車直接
    迎頭撞上告訴人所騎乘之機車。惟依證人陳昌輝於偵查中具
    結證稱：當時在力行街停等紅綠燈，看見被告從大福街右轉
    進入力行街。被告右轉過去的時候，撞到正從力行街口要出
    來的告訴人。告訴人原本是有啟動的，後來有暫停行駛，她
    是橫著在路口，所以她想閃被告也閃不了。被告的車速是慢
    慢的，沒有很快，我是有聽到煞車聲，但是不知道是在什麼
    時候煞車的等語(見偵字卷第81頁)，核與告訴人之指訴情節
    並不相符，反而與被告所辯大致相符。是依告訴人之證述，
    認定被告有疏於注意車前狀況之過失，尚非無疑。
　㈣而原審當庭勘驗路口監視器畫面，被告於路口開始右轉至告
    訴人所騎乘機車占用車道位置之間並無遮蔽物阻擋被告視線
    ，再斯時渠等二人間之距離，尚約有兩部自用小客車車身長
    ，即尚約有五至六公尺之距離，而被告之行車速度並非快速
    ，有勘驗筆錄1份在卷可憑(見桃交簡字卷第38-39頁)，固可
    證明被告倘確已盡注意車前狀況、減速慢行並作隨時停車之
    準備等注意義務，自得查知前方有告訴人騎乘機車欲橫越馬
    路而占用車道之情形，並隨時採取必要之安全措施，減速慢
    行、作隨時停車之準備。然而，「應注意車前狀況，並隨時
    採取必要之安全措施」注意義務之規範目的，乃在防免車輛
    行駛時，因前方突發狀況產生碰撞事故、進而造成人身傷亡
    。是對於直行車之汽車駕駛人而言，其行駛時所應注意之「
    車前」狀況，應係指依一般社會通念，位在其車輛前方對於
    碰撞結果之發生可得預見且具有迴避可能性，而應予注意避
    免碰撞之一切行人、其他車輛，此乃基於一般社會相當性之
    當然解釋。故「注意車前狀況」乃係指駕駛人就其注意力所
    及之情況下，對於車前已存在或可能存在事物應予注意，以
    便採取適當之反應措施而言，是駕駛人注意車前狀況，應建
    立在行車當時之時、空等一切情況下進行綜合判斷。本院質
    之原審勘驗筆錄可知，其上記載檔案時間00：06，被告已右
    轉至力行街，此時，告訴人停等於力行街右側之路面邊緣上
    ，機車車頭微靠左邊，並於檔案時間00：07，告訴人往道路
    中間行駛，機車車身橫於道路中，右轉之被告撞上告訴人之
    車頭，由此可知，被告在右轉力行街以後，至撞上橫越馬路
    之告訴人為止，僅僅歷時一秒左右，是依上開客觀情狀，被
    告顯然並無足夠反應之時間防止本件車禍之發生，已難認被
    告有何防止結果發生之可能。況本院依檢察官之聲請，囑託
    桃園市政府車輛行車事故鑑定會鑑定肇事原因，鑑定結果為
    「胡雨桑駕駛普通重型機車在中央分向限制線路段，由路
    旁起駛左迴轉未看清來往車輛且未讓車道上行進中之車輛先
    行，為肇事原因。蔡雨倩駕駛普通重型機車無肇事因素。
    」，有上開車輛行車事故鑑定會111年3月7日函附鑑定意見
    書1份在卷可查(見交簡上字卷第65-71頁)，亦認被告並無任
    何肇事因素，由此可徵被告並無過失可言。
　㈤所謂信賴原則，指行為人在社會生活中，於從事某種具有危
    險性之特定行為時，如無特別情事，在可信賴被害者或其他
    第三人亦會相互配合，謹慎採取適當行動，以避免發生危險
    之適當場合，倘因被害者或其他第三人之不適當行動，而發
    生事故造成損害之結果時，該行為人不負過失責任。依此一
    原則，汽車駕駛人應可信賴參與交通行為之對方，亦將同時
    為必要之注意，相互為遵守交通秩序之適當行為，而無考慮
    對方將會有違反交通規則之不當行為之義務。故汽車駕駛人
    如已遵守交通規則且為必要之注意，除非他人之違規事實已
    明顯可見，汽車駕駛人尚有充足時間可採取適當之安全措施
    以避免發生交通事故之危險時，其始有適時採取必要之安全
    措施，以避免發生危險之特別義務，否則縱有死傷結果之發
    生，其行為仍難認有過失可言(最高法院87年度台非字第337
    號、88年度台上字第1852號、第2462號判決意旨可資參照)
    。是依現存卷證，既未能證明被告在右轉力行街以後，有疏
    於注意車前狀況之過失，理由已見前述，而告訴人在起駛以
    前，未注意後方之車輛，並應讓行進中之車輛優先通行，並
    於迴車之前，看清無來往車輛，始得迴轉，惟被告仍因告訴
    人上開不可預見之違規駕駛行為，導致不及煞車、閃避因而
    肇事，是依上開信賴原則，故本件車禍之發生，自難歸責於
    被告。
六、綜上所述，依卷內事證，尚無從使本院認定被告有何未注意
    車前狀況之過失，且告訴人所受之傷勢亦難認與被告之駕駛
    行為有何相當因果關係，原審就此部分予以論罪科刑，容有
    未洽，被告既上訴否認犯罪，指摘原判決不當，為有理由，
    自應撤銷原判決而為無罪之諭知。而檢察官原聲請以簡易判
    決處刑之案件，經法院於審理後，認應為無罪判決之諭知者
    ，應適用通常程序審判之，刑事訴訟法第452條、第451條之
    1第4項但書第3款定有明文。是以本案既不能證明被告犯罪
    ，應對被告為無罪判決之諭知，而為保障當事人之審級利益
    及揆諸上開說明，爰將原判決撤銷，逕依通常程序為第一審
    判決。
據上論斷，應依刑事訴訟法第455條之1第1項、第3項、第452條
、第369條第1項前段、第364條、第301條第1項，判決如主文。
本案經檢察官楊挺宏聲請以簡易判決處刑，檢察官周彤芬到庭執
行職務。
中　　華　　民　　國　　111 　年　　5 　　月　　26　　日
                  刑事第十五庭  審判長法  官  林龍輝
                                      法  官  郭于嘉
                                      法  官  吳軍良
以上正本證明與原本無異。
如不服本判決應於收受判決後20日內向本院提出上訴書狀，並應
敘述具體理由。其未敘述上訴理由者，應於上訴期間屆滿後20日
內向本院補提理由書(均須按他造當事人之人數附繕本)「切勿逕
送上級法院」。 
　　　　　　　　　　　　　　　        書記官　魏妙軒
中　　華　　民　　國　　111 　年　　5 　　月　　26　　日